臺灣嘉義地方法院民事裁定　　　九十五年度繼字第一一三六號
　　聲　明　人　戊○○
　　　　　　　　乙○○
　　　　　　　　丙○○
　　　　　　　　丁○○
　　共　　　同
上列當事人聲明拋棄繼承備查事件，本院裁定如下：
    主　　文
聲明駁回。
程序費用由聲明人負擔。
    理　　由
一、按繼承人得拋棄其繼承權，民法第一千一百七十四條第一項
    定有明文。又遺產繼承人，除配偶外，依下列順序定之：一
    直系血親卑親屬。二父母。三兄弟姊妹。四祖父母。復為民
    法第一千一百三十八條所明定。而民法第一千一百三十八條
    所定第一順序之繼承人中有拋棄繼承權者，其應繼分歸屬於
    其他同為繼承之人。第二順序至第四順序之繼承人中，有拋
    棄繼承權者，其應繼分歸屬於其他同一順序之繼承人。與配
    偶同為繼承之同一順序繼承人均拋棄繼承權，而無後順序之
    繼承人時，其應繼分歸屬於配偶。配偶拋棄繼承權者，其應
    繼分歸屬於與其同為繼承之人。第一順序之繼承人，其親等
    近者均拋棄繼承權時，由次親等之直系血親卑親屬繼承。先
    順序繼承人均拋棄其繼承權時，由次順序之繼承人繼承。其
    次順序繼承人有無不明或第四順序之繼承人均拋棄其繼承權
    者，準用關於無人承認繼承之規定。因他人拋棄繼承而應為
    繼承之人，為限定繼承或拋棄繼承時，應於知悉其得繼承之
    日起二個月內為之。民法第一千一百七十六條亦定有明文。
二、聲明備查意旨略以：聲明人等係被繼承人甲○○之孫，爰於
    法定期間內聲明拋棄繼承，請准備查云云。查被繼承人甲○
    ○於民國九十五年十一月五日死亡，有戶籍謄本在卷可稽，
    惟依聲明人所提之繼承系統表所示，被繼承人尚有子女林明
    和、林茂成、林秀琴等人，聲明人並未提出該等屬第一順序
    先順位之繼承人全部均已死亡或已拋棄繼承獲准備查之憑據
    ，且其中聲明人乙○○既經本院宣告禁治產，有卷附裁定一
    紙可憑，而未敘明已由法定代理人代理聲明拋棄繼承，亦有
    未洽，從形式上觀之，揆諸首揭說明，於准許備查之要件尚
    有未合，其等備查之聲明應予駁回，爰裁定如主文。
三、至聲明拋棄繼承，民法第一千一百七十四條規定應以書面向
    法院為之，目的在於藉由備查存證之程序，防止日後發生爭
    執時產生偽造文書或礙難查證之情形，而法院就備查聲明准
    許與否之決定，為處分之性質，僅係表示聲明備查之文件是
    否齊備，其聲明自形式審核後，於事實上或法律上是否存在
    疑義而已，並無涉於拋棄繼承法律效果之認定，各利害關係
    人間如就此有所爭執，仍待裁判確定之，附此敘明。
中　　華　　民　　國　九十六　年　  五　  月　三十一　日
                   家事法庭法　官  陳正昇
以上正本係照原本作成。
如對本裁定抗告，須於裁定送達後十日內向本院提出抗告狀。
中　　華　　民　　國　九十六　年　  五　  月　三十一　日
                           書記官  黃秀嬌
